臺灣高等法院臺南分院刑事判決　　　　100年度上訴字第307號
上　訴　人
即　被　告　吳天鋐
選任辯護人　張競文律師
　　　　　　林石猛律師
上列上訴人因妨害自由案件，不服臺灣臺南地方法院99年度訴更
(一)字第10號中華民國100年1月21日第一審判決（起訴案號：臺
灣臺南地方法院檢察署98年度偵字第6402號），提起上訴，本院
判決如下：
    主  文
原判決撤銷。
吳天鋐共同犯私行拘禁直系血親尊親屬罪，處有期徒刑壹年貳月
，減為有期徒刑柒月。緩刑肆年。
    事  實
一、吳天鋐為邵寶玉（共同犯私行拘禁罪，已經判決確定）與吳
    文祥之子，緣邵寶玉因與吳文祥有感情及財產糾紛，吳文祥
    於民國95年5月17日攜帶家中之建物及土地所有權狀離家出
    走，邵寶玉發現後，為取回建物及土地所有權狀，竟與吳天
    鋐共同基於妨害自由之犯意聯絡，先由邵寶玉經鄭翠英查知
    吳文祥行蹤，再於同年月19日晚上11時至翌日（20日）凌晨
    0時許，共乘自用小客車搭載不知情之鄭翠英尋找吳文祥，
    在臺南縣永康市○○○街51巷61弄70號前撞見吳文祥，吳天
    鋐甫下車即與邵寶玉先持球棒毆打吳文祥（傷害部分未據告
    訴，亦未經起訴），再違反吳文祥之意願將其強行搭載上車
    ，而以此非法之方式，剝奪吳文祥之行動自由，並將之載往
    臺南縣歸仁鄉沙崙村附近竹林，於該處毆打並喝令吳文祥說
    出家中之建物及土地所有權狀之置放地點，嗣再帶同吳文祥
    前往吳文祥位在臺南縣歸仁鄉○○村○○街185號之租屋處
    ，取得上開建物及土地所有權狀。邵寶玉及吳天鋐二人取得
    上開權狀後，仍有不滿，乃於當日（20日）凌晨2至3時許，
    又強行將吳文祥帶往臺南縣歸仁鄉○○○路○段401住處，質
    問吳文祥為何將家中之建物及土地所有權狀帶走，並由吳天
    鋐持球棒或以木板毆打吳文祥，邵寶玉亦出手毆打吳文祥，
    並由吳天鋐將吳文祥之手腕以紅色塑膠繩索綁住，強行拘禁
    吳文祥於該處3樓後側之房間內，吳天鋐並將該綑綁吳文祥
    之塑膠繩頭牽出房間外，以防吳文祥有脫逃之舉動時，吳天
    鋐隨即可由門外知悉，以此拘禁之方式，繼續剝奪吳文祥之
    行動自由，嗣於當日（20日）下午3時許，吳文祥乘吳天鋐
    及邵寶玉不注意之際自行掙脫綑綁，寫下求救字條，伺機丟
    至隔壁鄰居臺南縣歸仁鄉○○○路○段399號卓清池家中3樓
    後側陽台內，惟未為卓清池發現，迨至當日（20日）下午4
    時許，吳文祥向邵寶玉、吳天鋐二人佯稱需外出收取出租房
    屋之水電費，始得離去而回復自由，經向警報案後，而查獲
    上情。
二、案經告訴人吳文祥訴由臺灣臺南地方法院檢察署檢察官偵查
    起訴。
    理  由
一、證據能力部分：
  (一)按刑事訴訟法第159條第1項規定，被告以外之人於審判外之
    言詞或書面陳述，除法律有規定者外，不得作為證據。被害
    人吳文祥於警詢中所為有關被告吳天鋐（下稱被告）犯罪事
    實之證詞，為審判外之陳述，被告及其辯護人於本院準備程
    序中已表示不同意作為證據使用（見本院卷第33頁、第41頁
    ），復不符合法律所定得例外作為證據使用之情形，依上開
    規定，該證人即被害人吳文祥於警詢中所為陳述即無證據能
    力，不得做為認定被告有無犯罪之證據。
  (二)按刑事訴訟法第158條之3規定：「證人、鑑定人依法應具結
    而未具結者，其證言或鑑定意見，不得作為證據。」，其中
    所謂「依法應具結而未具結者」，係指檢察官或法官依刑事
    訴訟法第175條之規定，以證人身分傳喚被告以外之人（證
    人、告發人、告訴人、被害人、共犯或共同被告）到庭作證
    ，或雖非以證人身分傳喚到庭，而於訊問調查過程中，轉換
    為證人身分為調查時，此時其等供述之身分為證人，則檢察
    官、法官自應依本法第168條有關具結之規定，命證人供前
    或供後具結，其陳述始符合第158條之3之規定，而有證據能
    力。若檢察官或法官非以證人身分傳喚而以告發人、告訴人
    、被害人或共犯、共同被告身分傳喚到庭為訊問時，其身分
    既非證人，即與「依法應具結」之要件不合，縱未命其具結
    ，純屬檢察官或法官調查證據職權之適法行使，當無違法可
    言。而前揭不論係本案或他案在檢察官面前作成未經具結之
    陳述筆錄，係屬被告以外之人於偵查中向檢察官所為之陳述
    ，本質上屬於傳聞證據，基於保障被告在憲法上之基本訴訟
    權，除該被告以外之人死亡、身心障礙致記憶喪失或無法陳
    述、滯留國外或所在不明而無法傳喚或傳喚不到、或到庭後
    拒絕陳述等情形外，如已經傳喚到庭具結而為陳述，並經被
    告之反對詰問，或被告已放棄其反對詰問權，前揭非以證人
    身分而在檢察官面前未經具結之陳述筆錄，除顯有不可信之
    情況者外，得為證據，並應於判決內敘明其符合傳聞證據例
    外之理由；又前揭非以證人之身分在審判中之陳述筆錄，如
    該被告以外之人已經法院以證人身分傳喚到庭並經具結作證
    ，且由被告為反對詰問，該未經具結之陳述筆錄因屬審判上
    之陳述，自有證據能力；如係在另案法官面前作成之陳述筆
    錄，本質上亦屬傳聞證據，自得依本法第159條之1第1項之
    規定，認有證據能力。不能因陳述人未經具結，即一律適用
    本法第158條之3之規定，排除其證據能力（最高法院97年台
    上字第483號判決意旨及96年台上字第3527號判決意旨參照
    ）。告訴人吳文祥於偵查中以告訴人身分所為之陳述筆錄、
    於原審95年度家護字第244號、95年度訴字第1872號、96年
    度婚字第161號案中以被害人、原告、被告身分所為之陳述
    筆錄，被告及其選任辯護人於本院準備程序中雖表示不同意
    作為證據使用（見本院卷第33頁、第41頁），惟上開吳文祥
    以告訴人、另案被害人、原告、被告身分所為之陳述筆錄，
    既非證人，即與「依法應具結」之要件不合，縱未命其具結
    ，亦無違法可言，且吳文祥嗣後於100年1月12日已經原審法
    院以證人身分傳喚到庭並經具結作證，且由被告有為反對詰
    問之機會，並表示意見（見原審卷第42頁至53頁筆錄），則
    吳文祥上開未經具結之陳述筆錄依前揭說明，自有證據能力
    ，而得做為認定被告有無犯罪之證據。
  (三)至於本件其餘有關認定犯罪事實存否所引用之證人之證述及
    其他證據方法，經原審及本院於審理時提示、告以要旨，檢
    察官、被告及其辯護人均表示同意作為證據使用，而該等證
    據又查無顯不可信之情況，本院審酌採納該等傳聞證據，均
    無礙被告與辯護人等於訴訟程序上之彈劾詰問權利，認上開
    傳聞證據均合於刑事訴訟法第159條之1第2項、之4、之5等
    規定，因而具備證據能力。
二、訊據被告固坦承於95年5月20日與其母親邵寶玉外出尋獲告
    訴人吳文祥後，帶同告訴人前往臺南縣歸仁鄉○○村○○街
    185號住處，取得建物及土地所有權狀等物後，再偕同告訴
    人返回臺南縣歸仁鄉○○○路○段401號住處之事實，惟矢口
    否認有何妨害自由之犯行，辯稱：伊應母親邵寶玉要求開車
    去找告訴人回家處理事情，從頭到尾都沒有毆打及強押告訴
    人，也沒有將其拘禁或限制其行動自由云云。經查：
  (一)被告之母邵寶玉與告訴人吳文祥原係夫妻，二人有感情及財
    產糾紛，告訴人攜帶家中建物及土地所有權狀等物離家後，
    邵寶玉於95年5月19日經鄭翠英得知告訴人之行蹤，與被告
    開車搭載不知情之鄭翠英，在臺南縣永康市○○○街51巷61
    弄70號前尋獲告訴人後，先將鄭翠英送回家，再帶同告訴人
    前往臺南縣歸仁鄉○○村○○街185號處所，取得建物及土
    地所有權狀等物後，再偕同告訴人返回臺南縣歸仁鄉○○○
    路○段401號之住處，嗣於翌日（20日）下午4時許，告訴人
    離開上開住處之事實，已經告訴人指證明確（見原審即更一
    審卷第42-49頁反面），且經被告於本院審理時供承在卷，
    此部分事實堪以認定。
  (二)告訴人吳文祥於原審98年度訴字第1163號案（下稱原一審）
    中證稱：邵寶玉和吳天鋐找我，是因為我把所有權狀拿走，
    我沒有馬上將權狀給他們，因為吳天鋐就馬上拿球棒打我，
    在車裡被告邵寶玉就一直打我頭部，然後就先載鄭翠英回去
    關廟深坑家中，再載我到歸仁鄉沙崙村竹林內的工寮，把我
    關在工寮中毆打，後來到臺南縣歸仁鄉○○村○○街185號
    把權狀拿給他們，拿完權狀後，他們要把我載到臺南縣歸仁
    鄉○○○路○段401號，進門後，我大兒子吳天雲有拿鐵棍打
    我，被告吳天鋐拿球棒打我，我太太也有打我及罵我，後來
    他們就把我押去3樓後面，鎖在房間裡。被告吳天鋐在竹林
    內打我時，邵寶玉在旁觀看，被告吳天鋐毆打我的頭部、臀
    部，打了大約五、六下，然在中正南路毆打我時，共打了我
    三、四下，是我兒子把我鎖在房間內，但是被告邵寶玉有在
    旁邊觀看等語（見原一審卷第30 -32頁反面）。又於原審更
    審中證稱：我在95年5月17日有離家出走，帶走我們全家的
    所有權狀，我在95年5月19日晚上大約11點，在大橋二街51
    巷61弄70號被被告吳天鋐、邵寶玉找到，是被告吳天鋐開車
    載鄭翠英、邵寶玉到大橋二街51巷61弄70號學生宿舍那邊找
    到我。找到我之後，被告吳天鋐有拿球棒打我的腳，吳天鋐
    一下車就衝過來打我，之後吳天鋐跟邵寶玉把我推進車內的
    後座，我是非自願上車的。我的驗傷單記載我受有傷勢有頭
    部前後受傷、手臂後面、手腕瘀傷、右眼瘀青、右手腕瘀青
    、背面頭部、肩膀、雙手臂、雙手腕共11處瘀青，左後腿部
    瘀青，這是在半路打我的，一開始押我進去車內時只打我一
    下，去到半路再打我，後來在臺南縣歸仁鄉沙崙村的竹林裡
    那邊又毆打我，是邵寶玉唆使吳天鋐，叫他教訓我，是吳天
    鋐打我的。吳天鋐在台南縣歸仁鄉沙崙村竹林毆打我之後，
    有把我載到勝利街185號拿所有權狀，我是因為被打才交出
    所有權狀，因為我無處跑。之後他們又把我載到臺南縣歸仁
    鄉○○○路○段401號，我一回到家，吳天鋐跟邵寶玉在樓
    下就打我，吳天鋐用板子丟我，邵寶玉也是拿板子打我等語
    （見原審更審卷第42-49頁反面）。
  (三)證人鄭翠英於原一審亦證稱：被告吳天鋐一看到告訴人後，
    就先徒手打他，後來還有回車上拿球棒，邵寶玉在車上有打
    告訴人，他們把告訴入抓進去車子，然後說要載我回去，邵
    寶玉在車上一直打告訴人，我帶他們找到告訴人，我看到被
    告吳天鋐一拳打向告訴人，當時被告邵寶玉跟我站在旁邊等
    語（見原一審卷第33-34頁）。
  (四)證人即告訴人之大兒子吳天雲於原審民事庭96年婚字第161
    號離婚民事事件中亦證稱：告訴人於95年5月17日晚上離家
    出走，後來95年5月20日凌晨1點多，被吳天鋐找回來，找回
    來後吳天鋐就跟我爸爸起爭執，問他為何在外面找女人還把
    土地權狀拿出去，95年5月19日晚上吳天鋐問他為什麼要離
    家出走，把所有權狀帶走，我爸爸沒有說話，我弟弟就打我
    爸爸，我爸爸隔天就跑出去，打電話回來叫我們全家搬出去
    ，也說要離婚，並且要我們把我們住的房子還給他，也都沒
    有回來等語（見本院前審卷第41頁、45-47頁）。於本院審
    理時亦證稱被告帶告訴人回家時，伊看到他們兩人起衝突，
    打來打去，推來推去等情（見本院卷第55頁）。
  (五)告訴人於95年5月21日下午1時55分許，至臺南市立醫院就診
    ，其正面之右眼部瘀傷1處、右手腕瘀腫1處，背面之頭、頸
    、肩部、雙手臂、左右手腕共瘀腫傷達10餘處，及左後腿部
    瘀傷1處等情，有臺南市立醫院99年1月26日南市醫字第0990
    000314號函及所附就醫摘要、病歷、醫囑單、護理紀錄、診
    斷證明書在卷可稽（見本院前審卷第85-89頁、警卷第16頁
    ），及告訴人於95年5月22日在臺南縣警察局歸仁分局所拍
    之受傷照片8張可證（見警卷第18-21頁），由該照片亦可看
    出告訴人受傷情形，告訴人除頭部前面受傷1處、後面受傷2
    處外，其餘瘀腫傷多在後頸、肩、雙臂、手腕等處，且達10
    餘處之多，顯見告訴人確遭毆打無誤，告訴人既已將家中權
    狀拿走離家，卻又將該權狀交出，嗣後回到家中，又遭毆打
    、綑綁，依一般常情，應非自願交出權狀。雖告訴人歷次供
    述及證人鄭翠英所證述之內容，細節略有出入，然本案發生
    至今已近5年，人之記憶力難免有淡化之情形，且就每個證
    人之角度觀察事件之發生，證述之內容情節也未必能完全吻
    合，但大致上告訴人證稱有遭到被告毆打此重要事項乙節，
    證人所證大致相符，佐以吳天雲之證述，並綜合上述就醫摘
    要、病歷、醫囑單、護理紀錄、診斷證明書、受傷照片，告
    訴人證述遭被告毆打，應係事實，是告訴人指稱遭被告多次
    毆打等情，自可採信。
  (六)告訴人吳文祥於原一審證稱：他們先以塑膠繩綑綁我的手跟
    腳，我跟他說我要睡覺，所以他們先解開我的手，我才寫求
    救字條等語（見原一審卷第31頁）。又於原審更審中證稱：
    回到臺南縣歸仁鄉○○路○段401號，邵寶玉叫吳天鋐用紅色
    塑膠繩把我綑綁在三樓客房，他把我雙手綁住，綁我的目的
    是不讓我出去，他在房間外面顧門，我會怕，我不敢出去，
    因為他在三樓外面那邊睡覺。他本來用繩子綁住我，綁在門
    鎖那邊，之後他有放開我。他把繩子綁在喇叭鎖上，我只要
    開門就會拉到繩子，吳天鋐就會知道。他當時門關起來，我
    想說我無法出去，我出去絕對會被打，我不知道他之後有放
    開，但是我心裡害怕，我想說我要上廁所卻不能出去。後來
    隔天下午4時，我跟他說我六甲鄉那邊有水電那邊有工作，
    我要過去巡視。我從回去到出來房間過程中，中間我不能去
    廁所，我也睡不著，我只能去後面陽台空地偷尿，我不敢去
    廁所尿尿，我會害怕，我怕吳天鋐再打我，所以我才會偷尿
    在陽台那邊等語（見原審更審卷第42 -49頁反面）。參以前
    揭告訴人於95年5月21日至臺南市立醫院急診，據臺南市立
    醫院99年1月26日南市醫字第0990000314號函及所附就醫摘
    要、病歷、醫囑單、護理紀錄及告訴人於95年5月22日在臺
    南縣警察局歸仁分局所拍之受傷照片8張所呈現之告訴人受
    傷情形，告訴人除頭部前後受傷外，其傷多在雙臂後面，且
    雙手腕部有瘀腫傷，由該醫院急診一般病歷反面之重要檢查
    發現欄，亦可見告訴人正面右手腕、背面左右手腕，均有瘀
    腫傷，與告訴人指稱雙手腕遭以繩索綑綁等情，相互符合，
    應非捏造。又警方於95年5月22日會同家暴官，至告訴人之
    臺南縣歸仁鄉○○路○段401號家中，由告訴人指出3樓房間
    內垃圾桶旁之紅色塑膠繩1條，即是被告綑綁告訴人之塑膠
    繩，並為警拍照存證，有該現場彩色照片2張在卷可稽（見
    本院前審卷第149頁），並有巡官林文河之職務報告書可佐
    （見本院前審卷第91頁），告訴人證稱其遭以紅色塑膠繩綑
    綁雙手腕等情，堪以採信。
  (七)又告訴人遭被告等拘禁限制行動自由後，於當日（20日）下
    午3時許，乘被告及邵寶玉不注意之際自行掙脫綑綁，寫下
    求救字條，伺機丟至隔壁鄰居臺南縣歸仁鄉○○○路○段399
    號卓清池家中3樓後側陽台內，惟未為卓清池發現等情，業
    據告訴人於原審更審中時證稱：我有寫求救紙條丟出去，寫
    紙條的時候我的雙手是自由的，已經掙脫了，但是我當時想
    說吳天鋐在房間外面顧，我就靜悄悄的把門打開，丟向隔壁
    的陽台，我還有在紙條上寫上時間，我想說鄰居卓清池早上
    醒來如果有去陽台會看到，紙條上時間是寫下午三、四時，
    就是我丟紙條的時間。直到當天下午三、四時，當時我還被
    限制自由，因為他的門稍微關起來而已，我怕出去會被他打
    等語（見原審更審卷第42-49頁反面）。證人卓清池於偵查
    中亦具結證稱：照片內紙條發現位置是我家後陽台，但我沒
    有看過該紙條，因為我都睡在二樓前面，21日的時候，告訴
    人也有跟我說，他把求救紙條丟到我家三樓後面陽台，問我
    有沒有看見，我回說沒看見，不知道等語（見96年偵字第13
    998號偵查卷第18頁），亦證實告訴人於95年5月21日就向證
    人卓清池提及其寫求救字條一事。又該求救字條之發現經過
    係告訴人於95年5月21日至歸仁派出所報案，稱其被兒子吳
    天鋐毆打、恐嚇並綑綁在家裡房間內，限制其行動，其乘吳
    天鋐不注意時自行逃脫，逃脫後因怕再被吳天鋐尋獲，遭到
    毆打，所以至派出所報案，並請求保護，警察依規定受理後
    ，申請緊急保護令，於95年5月22日下午6時許，協同告訴人
    至歸仁鄉○○○路○段401號執行緊急保護令，並由告訴人帶
    同警員至其被綑綁地點搜證拍照，及說明如何將求救紙條丟
    到隔壁卓清池陽台過程後，由警員帶同被害人至隔壁卓清池
    家，得到卓清池同意入屋，由卓清池兒子卓志聰帶警員至「
    四樓陽台」（三樓陽台）查看，在四樓陽台（三樓陽台）當
    場發現被害人所述求救紙條，並由被害人確認後當場拍照作
    為證據等情，亦有警員林文河製作之報告（見95年偵字第13
    998號偵查卷第22頁）、臺灣臺南地方法院95年緊暫護字第9
    號民事暫時保護令、臺南縣警察局歸仁分局保護令執行紀錄
    表及現場照片2張、求救字條1紙在卷可證（見警卷第17至30
    頁），足認告訴人指述當時其曾書寫求救字條，丟到隔壁鄰
    居卓清池家中三樓陽台屬實。至警員林文河製作之報告，顯
    將在卓清池家中「三樓陽台」當場發現被害人所述求救紙條
    ，誤載為「四樓陽台」，此由卷附警員當場拍攝之求救紙條
    發現地點照片2張，均註明「臺南縣歸仁鄉○○○路399號3
    樓後方陽台」等情（見警卷第27頁），可為明證，警員林文
    河製作之報告上所稱在「四樓陽台」發現被害人之求救字條
    等情，應屬筆誤，附此敘明。是以，警方依告訴人之指訴，
    確於卓清池住處3樓陽台處，查獲告訴人書寫之求救字條，
    已足認告訴人當日（20日）下午約3時許，有寫求救字條求
    救，如非其遭人控制行動自由，在其家中大可自行離去，豈
    有寫字條求救之舉，告訴人遭人綑綁鎖在房間內之事實，要
    可確認。
  (八)至於被告聲請傳喚之證人吳天雲（即告訴人之長子、被告之
    兄於）並未於被告剝奪告訴人行動自由或將之拘禁時在場，
    此觀其於本院審理時證稱伊當時見被告帶告訴人回家、雙方
    衝突結束後即上樓睡覺，翌日早上七點就到圖書館等情即明
    ，雖其證稱渠於中午一點曾回家與告訴人聊天約10分鐘後又
    到圖書館，當時告訴人之行動自由並未受到限制，亦未提到
    其受到綑綁拘禁，也沒有感覺到他身上有傷云云，然證人吳
    天雲係被告之兄、告訴人之子，對本件家庭至親間之訴訟，
    所證本難期其客觀、而無避重就輕之虞，此觀之其證稱沒有
    感覺到告訴人身上有傷一節，即與告訴人事後在臺南縣警察
    局歸仁分局所拍之受傷照片8張所呈現之告訴人受傷情形不
    符可見一斑，況其僅與告訴人聊天約10分鐘即離去，未目睹
    全情，再參以告訴人於本案發生時並不住在被拘禁之臺南縣
    歸仁鄉○○○路○段401號處所，竟於凌晨被帶回，長時間不
    得離去，證人吳天雲上開一時所見，與本院前揭調查所得之
    事實不符，無足為有利於被告之認定，附此說明。
  (九)綜上所述，本件告訴人先遭被告及其妻邵寶玉毆打，被逼將
    權狀交出，嗣又遭被告綑綁雙手，其間並伺機寫求救字條向
    鄰居求救，如非確實遭控制行動，豈有隨便寫求救字條之理
    。再者，告訴人於本院歷次審理時，均一再表示願意原諒被
    告，希望法院給被告改過自新的機會，若告訴人設詞陷害被
    告，又何須一再向法院求情，若告訴人杜撰情節，又為何會
    全身傷痕累累。父子之情乃天性，告訴人愛子殷切而希望法
    院給被告一個機會，益證其無杜撰情節以陷害被告之動機，
    此外復有求救紙條、警員林文河製作之報告、告訴人就醫摘
    要、病歷、醫囑單、護理紀錄、診斷證明書、受傷照片在卷
    可稽，被告與原審同案被告邵寶玉確有毆打並妨害告訴人行
    動自由等情已然甚明。被告所辯與本院調查所得之證據不符
    ，不足採信，本件事證明確，應予依法論科。
三、論罪：
  (一)新舊法比較：被告行為後，刑法於94年2月2日修正公布，95
    年7月1日起施行。按行為後法律有變更者，適用行為時之法
    律，但行為後之法律有利於行為人者，適用最有利於行為人
    之法律，刑法第2條第1項定有明文。查被告行為後，罰金刑
    之規定，業經修正，罰金刑之最低額由銀元1元即新臺幣3元
    ，提高為新臺幣1000元，比較之結果，罰金刑之規定以被告
    行為時即修正前之刑法第33條第5款規定較有利於被告，應
    依刑法第2條第1項前段規定，適用行為時即修正前之法律。
  (二)被告與原審共同被告邵寶玉於95年5月19日晚上11時至翌日
    凌晨0時，找到告訴人後，由被告持球棒毆打告訴人，以此
    傷害告訴人之非法方法，逼迫告訴人上車，並取走權狀，帶
    告訴人返回住處，乃以非法之方法，剝奪告訴人行動自由；
    嗣又以塑膠繩索綑綁告訴人，拘禁告訴人於住處三樓房間，
    並於門外守候，不讓告訴人自由進出。被告妨害自由之各階
    段犯行，係犯刑法第302條第1項之剝奪他人行動自由罪、私
    行拘禁罪。惟妨害自由行為乃一繼續犯，被告妨害告訴人之
    自由，其手段、方法，罪質上有所提升，僅應論以較重之私
    行拘禁一罪。至被告於妨害告訴人自由時，自告訴人處強行
    取回權狀，並不成立搶奪罪嫌，已經檢察官不另為不起訴處
    分在案，而此等強制行為係私行拘禁犯行之一部分，亦不另
    論罪。被告與原審同案被告邵寶玉就上開犯行，有犯意之聯
    絡及行為分擔，為共同正犯。又告訴人係被告之父親，為被
    告之直系血親尊親屬，此經被告及告訴人是認在卷，並有原
    審95年度緊暫家護字第9號民事暫時保護令附卷可查，被告
    對其犯上開刑法第302條第1項之私行拘禁罪，應成立刑法第
    303條之私行拘禁直系血親尊親屬罪，並依法加重其刑。
四、原審以被告犯罪事證明確，予以論罪科刑，固非無見，惟其
    疏未注意告訴人係被告之父親，為被告之直系血親尊親屬，
    致未依刑法第303條論罪科刑，尚有未洽。被告上訴意旨否
    認犯罪，雖無足取，惟原判決既有上開瑕疵，即屬無可維持
    ，應由本院撤銷改判。爰審酌告訴人與被告為父子關係，被
    告所犯有違倫常，犯後飾詞狡辯，態度不佳，暨其因父母間
    之家庭糾紛而犯罪之目的、國中畢業之智識程度、目前與二
    子同住之生活情況等一切情狀，量處有期徒刑一年二月之刑
    ，以示懲儆。又被告犯罪時間在中華民國96年罪犯減刑條例
    第2條第1項所定之96年4月24日之前，其復無不能減刑之情
    形，爰依該條例第2條第1項第3款規定，就被告本件所犯之
    罪，減其刑期2分之1。再查被告前未曾因故意犯罪而受有期
    徒刑以上刑之宣告，有臺灣高等法院被告前案紀錄表在卷足
    稽（見本院卷第18頁），其雖否認本件違反倫常之犯行，犯
    後態度不佳，惟其涉案，乃源自維護其母親與父親之感情及
    財產糾紛所致，此觀之本案係因其父親攜帶家中之建物及土
    地所有權狀離家出走在外，其母親邵寶玉發現後，為取回建
    物及土地所有權狀，始令被告與之找尋其父親回家，而其母
    親邵寶玉已經判決確定，告訴人復於本院最後言詞辯論時表
    示「我希望原諒他，雖然傷害造成了，但是這些期間他也已
    經有懺悔了，這都是我們夫妻為了財產的事實，請給他年輕
    人自新的機會」，檢察官且表示同意給被告緩刑的機會，本
    院斟酌被告除本件外並無前科，被動介入父母間之紛爭，本
    案發生迄今已有五年，告訴人表示五年來被告確有懺悔，其
    經此偵、審程序之教訓後，本院認被告應知所警惕，參酌告
    訴人及檢察官之意見，所宣告之刑以暫不執行為適當，爰宣
    告緩刑四年，以勵自新。
據上論結，應依刑事訴訟法第369條第1項前段、第364條、第299
條第1項前段、刑法第2條第1項前段、第28條、第302條第1項、
第303條，中華民國96年罪犯減刑條例第2條第1項第3款、第7條
，刑法第74條第1項第1款，刑法施行法第1條之1，判決如主文。
本案經檢察官謝錫和到庭執行職務。
中    華    民    國   100    年    6     月    7     日
                  刑事第二庭    審判長法  官  葉居正
                                      法  官  張桂美
                                      法  官  陳欽賢
以上正本證明與原本無異。
如不服本判決應於收受送達後10日內向本院提出上訴書狀，其未
敘述上訴理由者，並得於提起上訴後10日內向本院補提理由書（
均須按他造當事人之人數附繕本）「切勿逕送上級法院」。
                                      書記官  李育儒
中    華    民    國   100    年    6     月    7     日